臺灣宜蘭地方法院刑事判決　　　　　　　 96年度訴字第175號
公　訴　人　臺灣宜蘭地方法院檢察署檢察官
被　　　告　甲○○
　　　　　　　　　　（現在臺灣宜蘭監獄執行中）
上列被告因毒品危害防制條例案件，經檢察官提起公訴（96年度
毒偵字第290號），嗣於本院準備程序進行中，被告先就被訴事
實為有罪之陳述，經裁定進行簡式審判程序，本院判決如下：
    主  文
甲○○施用第一級毒品，累犯，處有期徒刑柒月。又施用第二級
毒品，累犯，處有期徒刑伍月。應執行有期徒刑拾月。
    事  實
一、甲○○前因竊盜案件，經本院以94年度羅簡字第253號判決
    判處有期徒刑四月，如易科罰金以銀元三百元折算一日、因
    毒品危害防制條例案件，經本院以94年度羅簡字第293號判
    決判處有期徒刑五月，如易科罰金以銀元三百元折算一日，
    並經本院以95年度聲字第24號裁定應執行有期徒刑八月，如
    易科罰金以銀元三百元折算一日確定，甫於民國95年6月26
    日易科罰金執行完畢。甲○○前亦因施用毒品案件，經送觀
    察、勒戒後，認為無繼續施用毒品之傾向，而於93年7月1日
    執行完畢，並經臺灣桃園地方法院檢察署檢察官以92年度毒
    偵字第724、778號為不起訴處分確定。詎其猶不知悔改，明
    知海洛因、安非他命分別為毒品危害防制條例第2條第2項第
    1、2款所規定之第一、二級毒品，不得擅自施用，竟仍於前
    開觀察勒戒執行完畢釋放後五年內，基於施用第一級毒品海
    洛因之犯意，於96年1月2日下午1時許，在宜蘭縣羅東鎮聖
    母醫院廁所內，以將第一級毒品海洛因摻水置入針筒內，再
    將之注射入體內之方式，施用第一級毒品海洛因一次。另又
    基於施用第二級毒品安非他命之犯意，於96年1月2日晚間某
    時，在宜蘭縣冬山鄉○○路803巷5號住處內，以將第二級毒
    品安非他命放在玻璃吸食器內用火燒烤，再吸食其所生煙霧
    之方式，施用第二級毒品安非他命一次。嗣於96年1月3日零
    時許，在宜蘭縣羅東鎮○○路18號前為警查獲。
二、案經宜蘭縣警察局羅東分局報請臺灣宜蘭地方法檢察署檢察
    官偵查起訴，嗣於本院準備程序進行中，被告先就被訴事實
    為有罪之陳述，經裁定進行簡式審判程序。
    理  由
一、上揭犯罪事實，業據被告甲○○於本院審理時坦承不諱，且
    其為警查獲後，於96年1月3日13時55分許所採之尿液，經送
    檢驗結果，確實呈現嗎啡、可待因、甲基安非他命陽性反應
    之事實，亦有列管毒品人口尿液檢體採集送驗紀錄表、慈濟
    大學濫用藥物檢驗中心檢驗總表各一件在卷可稽。又被告前
    因施用毒品案件，經送觀察、勒戒後，認為無繼續施用毒品
    之傾向，而於93年7月1日執行完畢，並經臺灣桃園地方法院
    檢察署檢察官以92年度毒偵字第724、778號為不起訴處分確
    定等情，亦有全國施用毒品案件紀錄表、臺灣高等法院被告
    前案紀錄表各一件附卷可佐。依此，足徵被告上開自白確與
    事實相符，其於觀察勒戒執行完畢釋放後，五年內再犯本案
    施用第一、二級毒品罪之事證已臻明確，其犯行均堪予認定
    ，應依法論科。
二、查海洛因、安非他命分別為毒品危害防制條例第2條第2項第
    1款、第2款所規定之第一級毒品、第二級毒品，均不得擅自
    施用，故核被告前揭施用海洛因之行為，係犯毒品危害防制
    條例第10條第1項之施用第一級毒品罪、施用安非他命之行
    為，則係犯同條例第10條第2項之施用第二級毒品罪。其施
    用行為前後持有第一級毒品海洛因、第二級毒品安非他命之
    低度行為，分別為其施用之高度行為所吸收，均不另論罪。
    另被告前因竊盜案件，經本院以94年度羅簡字第253號判決
    判處有期徒刑四月，如易科罰金以銀元三百元折算一日、因
    毒品危害防制條例案件，經本院以94年度羅簡字第293號判
    決判處有期徒刑五月，如易科罰金以銀元三百元折算一日，
    並經本院以95年度聲字第24號裁定應執行有期徒刑八月，如
    易科罰金以銀元三百元折算一日確定，甫於95年6月26日易
    科罰金執行完畢之事實，有前揭之臺灣高等法院被告前案紀
    錄表可資參照，其於受有期徒刑之執行完畢後，五年以內故
    意再犯有期徒刑以上之施用一、二級毒品罪，均為累犯，均
    應依法加重其刑。另被告所犯前揭施用第一級毒品罪、施用
    第二級毒品罪，犯意各別，行為互殊，應予分論併罰。爰審
    酌被告之素行、智識程度；犯罪之動機、目的、手段；前已
    因施用毒品之犯行，經執行觀察勒戒及有期徒刑完畢，仍不
    知悔改，復繼續沾染毒品惡習，其施用毒品行為對於自身及
    社會所造成之危害程度非輕；分別施用第一、二級毒品之犯
    罪態樣及施用之次數、頻率；犯後已坦承犯行，態度尚佳等
    一切情狀，分別量處如主文所示之刑，並定其應執行之刑，
    以示警懲。
三、檢察官移送併辦意旨（臺灣宜蘭地方法院檢察署96年度毒偵
    字第586號）另以：被告甲○○基於施用第一級毒品海洛因
    之犯意，於96年4月24日下午5時許往前回溯26小時內之某時
    ，在不詳處所，施用第一級毒品海洛因一次，且上開施用第
    一級毒品海洛因之犯行，與已起訴之施用第一級毒品海洛因
    犯行（即臺灣宜蘭地方法院檢察署96年度毒偵字第290號）
    ，有包括一罪之集合犯關係，爰移請辦案審理等語。惟查：
    立法者固針對特定刑罰規範之構成要件，預設其本身係持續
    實行之複次行為，具備反覆、延續之行為特徵，故將之總括
    或擬制成一個構成要件之行為，於刑法評價上為構成要件之
    行為單數，僅成立一罪（即學理上所稱「集合犯」）。因此
    ，行為人若係基於反覆、延續之單一行為決意，在密切接近
    之一定時、地持續實行之複次行為，依社會通念，於客觀上
    認為符合一個反覆、延續性之行為觀念者，於刑法評價上，
    得認為僅成立集合犯一罪（最高法院95年度台上字第1079號
    判決意旨參照）。換言之，並非行為人所有實行前揭特定刑
    罰規範構成要件之行為，均得不分情狀一律認為屬於集合犯
    一罪。而因毒品具有成癮性、濫用性之特性，故施用毒品本
    身具備反覆、延續之行為特徵，持續多次施用毒品於刑法評
    價上，得認為僅成立集合犯一罪，然事實上毒品並非一經施
    用即當然成癮，則施用毒品者之多次施用行為，是否得論以
    集合犯一罪，仍須視行為人是否已因吸食成癮而基於反覆、
    延續施用之單一行為決意，在密切接近之一定時、地持續實
    行之複次行為，依社會通念，於客觀上認為符合一個反覆、
    延續性之行為觀念者，於刑法評價上，始得認為僅成立集合
    犯一罪。本件情形，被告固坦承曾分別於96年1月2日下午1
    時許施用第一級毒品海洛因一次（即起訴之犯行）、於96年
    4月23日中午施用第一級毒品海洛因一次（即併辦之犯行）
    ，然其於本院審理時已供述「（問：為何二次施用海洛因？
    ）我是受到刺激才施用，我因為被朋友打，受到刺激，所以
    才會在96年1月2日、96年4月23日施用海洛因。（問：是否
    有施用海洛因的毒癮？）沒有。（問：在96年1月2日到96年
    4月23日之間有沒有其他施用海洛因的行為？）沒有。」等
    語明確，顯然被告先後兩次施用海洛因之行為是個別臨時起
    意，並非基於反覆延續施用之單一行為決意，且其二次施用
    行為相隔三個多月，亦不具時間之密接性。另依卷附臺灣高
    等法院被告前案紀錄表所示，被告前雖有因施用第一級毒品
    遭送觀察勒戒之記錄，然其於93年7月1日執行觀察勒戒完畢
    後，即無其他施用第一級毒品之犯罪記錄，直至二年半後，
    才又犯下本案起訴之施用海洛因之犯行，是本件尚乏證據證
    明被告已吸食海洛因成癮，被告所稱「伊無施用海洛因之毒
    癮」一節，應屬實情。因此，本件依公訴人所舉之證據，尚
    難認為被告於96年1月2日、96年4月23日二次施用海洛因之
    行為，係因吸食成癮而基於反覆、延續施用之單一行為決意
    ，在密切接近之一定時、地持續實行，於刑法評價上，自無
    從認為該二次施用行為成立集合犯一罪。從而，檢察官移送
    併辦意旨（臺灣宜蘭地方法院檢察署96年度毒偵字第586 號
    ）所指被告於96年4月24日下午5時許往前回溯26小時內之某
    時施用第一級毒品海洛因一次之犯行，與前揭經起訴論罪科
    刑之部分，並無集合犯實質上一罪之關係，並非起訴效力所
    及，本院無從併予審理，應退由檢察官另為適法之處理。
據上論斷，應依刑事訴訟法第273條之1第1項、第299條第1項前
段，毒品危害防制條例第10條第1項、第2項，刑法第11條前段、
第47條第1項、第51條第5款，判決如主文。
本案經檢察官吳志成到庭執行職務。
中　　華　　民　　國　　96　　年　　6　　月　   29　　日
                  刑事第三庭  法  官  劉家祥
以上正本證明與原本無異。
如不服本判決應於收受本判決後10日內向本院提出上訴書狀，其
未敘述上訴理由者，並得於提起上訴後10日內向本院補提理由書
狀(均須按他造當事人之人數附繕本)「切勿逕送上級法院」。
                              書記官  邱淑秋
中　　華　　民　　國　　96　　年　　7 　　月　　2 　　日
附錄本案論罪科刑法條全文：
毒品危害防制條例第10條第1、2項
施用第一級毒品者，處6月以上5年以下有期徒刑。
施用第二級毒品者，處3年以下有期徒刑。
